【裁判字號】    90,交訴,219
【裁判日期】    900731
【裁判案由】    過失致死
【裁判全文】
臺灣臺南地方法院刑事判決                          九十年度交訴字第二一九號
    公  訴  人  臺灣臺南地方法院檢察署檢察官
    被      告  甲○○
右列被告因過失致死案件，經檢察官提起公訴（九十年度偵字第三九０六號），本院
判決如左：
    主  文
甲○○因過失致人於死，處有期徒刑伍月，如易科罰金，以參佰元折算壹日。
    事  實
一、甲○○於民國九十年二月十七日清晨，駕駛車牌號碼ＰＭＥ—三五六號重型機車
    ，沿台南市○區○○路一三一巷之快車道，由西往東方向行駛。嗣於同日清晨五
    時五十五分許，途經該巷一六三號旁之無號誌交岔路口時，本應注意重型機車在
    市區○○道上行駛，時速不得超過四十公里，於行經無號誌之交岔路口時，應減
    速慢行，作隨時停車之準備，且應注意車前狀況，隨時採取必要之安全措施，而
    依當時天候晴朗、路面乾燥無缺陷、無障礙物、視距復屬良好等情況以觀，客觀
    上亦無不能注意之情事，其竟疏未注意減速慢行，且未注意車前狀況，貿然以時
    速四、五十公里之速度，超速通過該路口前行。適有李郭貴美推著載有早點，而
    屬慢車之手推車，沿前述鹽埕路一三一巷，由西往東方向前行，途經過上開交岔
    路口附近時，亦未注意慢車應在劃設之慢車道上靠右順序行駛，不得侵入快車道
    ，即貿然在快車道上推著手推車前行。甲○○因有前述疏失，致見狀業已閃避不
    及，乃自後撞及李郭貴美，造成李郭貴美受有右小腿骨折、嚴重頭部外傷併腦挫
    傷出血及腦浮腫等身體多處傷害，經送醫急救後，因傷勢過重，延至同年月二十
    日仍不治死亡。
二、案經臺灣臺南地方法院檢察署檢察官據報相驗後自動檢舉偵查起訴。
    理  由
一、右述犯罪事實，業據被告甲○○於警訊時及偵審中坦白承認，並有台南市警察局
    交通隊道路交通事故調查報告表一紙及事故現場相片二十張在卷可查。又被害人
    李郭貴美確因本件車禍，而傷重不治死亡，除有台南市立醫院九十年二月二十日
    出具之法醫參考病歷摘要表一紙在卷可佐外，並經臺灣臺南地方法院檢察署檢察
    官督同法醫師相驗屬實，且製有勘驗筆錄、相驗屍體證明書、驗斷書、相驗現場
    相片十張等附卷可參。
二、按汽車行車速度應依標誌之規定，無標誌者，在市區○○道上，不得超過四十公
    里；又行經無號誌之交岔路口時，應減速慢行，作隨時停車之準備；另汽車行駛
    時，駕駛人應注意車前狀況，並隨時採取必要之安全措施，道路交通安全規則第
    九十三條第一項第一款前段、第四款，及第九十四條第三項分別定有明文。本件
    被告甲○○駕駛重型機車於市區○○道上行駛，理應注意上開道路交通安全規則
    ，而事故發生當時天候晴朗、路面乾燥無缺陷、無障礙物、視距復屬良好等情況
    ，亦有前開道路交通事故調查報告表載明可考，依此判斷，客觀上亦無不能注意
    之情事，其竟疏未注意減速慢行，並作隨時停車之準備，且未注意車前狀況，貿
    然以時速四、五十公里之速度，超速行駛，以致撞及被害人李郭貴美，並造成被
    害人死亡之結果，故被告之上述駕駛行為，顯有過失。
三、況本件經送請臺灣省臺南區車輛行車事故鑑定委員會鑑定，亦認被告甲○○：「
    駕駛重機車，行經無號誌岔路口，未減速慢行，未注意車前狀況，為肇事主因」
    等情，有該鑑定委員會九十年五月十一日南鑑字第九００五一二號函所附鑑定意
    見書一份在卷可考，是被告駕車肇事之行為，確有過失無疑。此外，被告之過失
    駕駛行為，與被害人李郭貴美之死亡結果間，具有相當之因果關係，亦屬顯然。
    從而，本件事證已甚明確，被告過失致人於死之犯行，堪以認定。
四、核被告甲○○所為，係犯刑法第二百七十六條第一項之過失致人於死罪。又查本
    件肇事地點係位於快車道上等情，有前開道路交通事故調查報告表及事故現場相
    片在卷可憑，而本件交通事故之發生，係被告依道路交通安全規則第九十九條第
    一項第二款之規定，駕駛重型機車行駛於快車道上，並因被害人李郭貴美手推慢
    車，違反同規則第一百二十四條第二項前段、第三項之規定，擅自進入快車道所
    致，故被告所犯，應依道路交通管理處罰條例第八十六條第二項之規定，減輕其
    刑。至公訴意旨據右述臺灣省臺南區車輛行車事故鑑定委員會之鑑定意見，認被
    害人係行人而違反道路交通安全規則第一百三十三條，在未劃設人行道之道路應
    靠邊行走之規定，固非無見，惟被害人既係以手推動手推車之方式行進，則審諸
    道路交通安全規則第六條第一項之規定，應屬於駕駛慢車之行為，自不能再以行
    人視之，而認被害人之行為係違反道路交通安全規則中關於行人之規範，併此敘
    明。
五、本院審酌被告甲○○之品行、智識程度，及其犯罪所生之損害非輕，而被告之過
    失程度，經核尚非輕微，且肇事後迄今，仍未與被害人李郭貴美之家屬，就民事
    損害賠償事宜，達成和解，然因被害人之違規行為，復係本件交通事故之肇事次
    因，亦有上開鑑定意見書載明可考，而被告犯罪後業已坦承犯行，其犯後態度尚
    非惡劣等一切情狀，量處如主文所示之刑，並諭知易科罰金之折算標準，以資懲
    儆。
據上論斷，應依刑事訴訟法第二百九十九條第一項前段，刑法第二百七十六條第一項
、第四十一條第一項前段，道路交通管理處罰條例第八十六條第二項，罰金罰鍰提高
標準條例第一條前段、第二條，判決如主文。
中      華      民      國      九十      年     七     月    三十一    日
                                  臺灣臺南地方法院交通法庭
                                      法  官    陳  志  成
右正本證明與原本無異。
如不服本判決，應於判決送達後十日內向本院提出上訴狀( 應附繕本 )。
                                      書記官    黃  富  煜
中      華      民      國      九十      年     八     月      二      日
附錄本案論罪科刑法條全文：
刑法第二百七十六條第一項
因過失致人於死者，處二年以下有期徒刑、拘役或二千元以下罰金。


司法院資訊處製作；財團法人民間司法改革基金會備份。
